臺灣高等法院民事裁定                  100年度抗字第793號
抗  告  人  謝劉碧霞
上列當事人與相對人吳宛玉間因假扣押事件，抗告人對於中華民
國100年 5月6日臺灣臺北地方法院100年度全字第953號所為裁定
，提起抗告，本院裁定如下：
    主  文
抗告駁回。
抗告費用由抗告人負擔。
    理  由
一、按債權人就金錢請求或得易為金錢請求之請求，日後有不能
    強制執行或甚難執行之虞，欲保全強制執行者，得聲請假扣
    押。請求及假扣押之原因，應釋明之，前項釋明如有不足，
    而債權人陳明願供擔保或法院認為適當者，法院得定相當之
    擔保，命供擔保後為假扣押，民事訴訟法第522條第1項、第
    523條第 1項、第526條第1、2項定有明文。所謂假扣押之原
    因，係指日後有不能強制執行或甚難執行之虞，或應在外國
    為強制執行之情形，如債務人浪費財產，增加負擔，或就其
    財產為不利益之處分，將成為無資力之狀態，或將移住遠地
    、逃匿無蹤、隱匿財產等是（最高法院19年抗字第 232號判
    例參照）。又債權人就假扣押之原因，依法有釋明之義務，
    亦即須提出可使法院信其主張為真實之證據，必待釋明有所
    不足，而債權人陳明願供擔保或法院認為適當者，法院始得
    定相當之擔保，命供擔保後為假扣押，若債權人未釋明假扣
    押之原因，即不符假扣押之要件（最高法院97年台抗字第64
    9號裁定參照）。
二、抗告人聲請及抗告意旨略以：相對人於民國（下同）83年與
    訴外人金陳寶英、王簡阿玉（84年12月24日死亡）分別向抗
    告人借款新台幣（下同）1,500萬元及1,000萬元，借款到期
    日均為85年10月20日，並分別約定每月每萬元20元及15元之
    遲延違約金，訴外人金陳寶英、王簡阿玉並提供名下土地及
    建物，分別設定2,000萬元及1,300萬元之最高限額抵押權。
    因迄今已逾期約14年，訴外人金陳寶英違約金已達約1億5,9
    66萬元，訴外人王簡阿玉違約金亦達 7,983萬元，抗告人雖
    已聲請拍賣上開抵押物，惟顯不足以清償。屢經催討未果，
    相對人更將戶籍遷至金門，對外聯絡則以台北市之郵政信箱
    代之，其隱匿行蹤之行徑，顯令抗告人有日後不能強制執行
    或甚難執行之虞。原裁定竟認抗告人未就假扣押原因為釋明
    ，容有違誤。又相對人前以原法院100年度存字第605號提存
    對第三人假處分之擔保金571萬4,800元，經原法院裁定命相
    對人限期起訴，嗣因相對人未繳裁判費，而遭原法院以 100
    年度補字第 397號裁定駁回其訴，上開擔保金將因假處分遭
    撤銷而由相對人領回。為免上開擔保金被相對人藏匿，實有
    立即予以假扣押保全之必要，請求廢棄原裁定，准其供擔保
    於571萬4,800元範圍內假扣押相對人之財產等語。
三、經查，抗告人固提出寄送至相對人戶籍地金門縣金湖鎮料羅
    里料羅新村3號之退件信封及相對人台北郵政信箱第117-987
    號之收件回執（見本院卷第41、44頁），主張相對人隱匿行
    蹤，致其債權有日後不能強制執行或甚難執行之虞云云，惟
    遷徙自由為憲法所保障之權利，使用郵政信箱通訊亦屬常見
    ，尚難僅憑相對人移轉戶籍地址及以郵政信箱通訊，即認其
    有隱匿行蹤、移轉、處分或隱匿財產之情事。況依抗告人所
    提原法院100年度存字第605號提存書（本院卷第45頁），其
    上相對人之住居所除記載上揭郵政信箱，並記載有相對人設
    於台北市○○○路○段之住居所地址，難認相對人有隱匿行
    蹤之情事。又債權人聲請假處分所提存之擔保金，係備供賠
    償債務人因假處分所受之損害，債權人非於假處分撤銷後即
    得取回，且抗告人亦未釋明相對人有何浪費財產，增加負擔
    ，或就其財產為不利益之處分，將成為無資力之狀態，或將
    移住遠地、逃匿無蹤、隱匿財產等應為假扣押之原因，則原
    裁定以抗告人未能就假扣押原因為釋明，縱其陳明願供擔保
    以代釋明，法院亦無從准許為由，駁回抗告人假扣押之聲請
    ，核無違誤之處。抗告意旨求予廢棄，為無理由，應予駁回
    。
四、據上論結，本件抗告為無理由，爰裁定如主文。
中    華    民    國   100    年    8     月    9     日
                    民事第三庭
                        審判長法  官  林敬修
                              法  官  劉勝吉
                              法  官  張靜女
正本係照原本作成。
本裁定除以適用法規顯有錯誤為理由外，不得再抗告。如提起再
抗告，應於收受後10日內委任律師為代理人向本院提出再抗告狀
。並繳納再抗告費新台幣１千元。
中    華    民    國   100    年    8     月    9     日
                              書記官  蕭麗珍